【裁判字號】    97,交抗,291
【裁判日期】    971114
【裁判案由】    聲明異議
【裁判全文】
臺灣高等法院臺南分院交通事件裁定     97年度交抗字第291號
抗  告  人  交通部公路總局嘉義區監理所臺南監理站
法定代表人  乙○○
代  理  人  甲○○
受  處分人  丙○○
上列抗告人因違反道路交通管理處罰條例案件聲明異議，不服臺
灣臺南地方法院97年交聲字第237號，中華民國97年10月7日所為
裁定，提起抗告，本院裁定如下：
    主  文
抗告駁回。
    理  由
一、原處分意旨略以：受處分人丙○○於民國（下同）97年2月4
    日23時許，駕駛車牌號碼7J-1006號自用一般小客車（下稱
    自小客車），於臺南縣復興路421號前迴轉時，失控撞進復
    興路421號棚架內，並撞擊被害人魏俊廷致其受傷，經據報
    到場之警員當場測得其吐氣酒精濃度達0.83mg/L，以其有汽
    車駕駛人酒精濃度超過標準肇事致人受傷之違規，據以開單
    舉發，並經原處分機關即交通部公路總局嘉義區監理所臺南
    監理站（下稱原處分機關）以上揭違規事實明確，依道路交
    通管理處罰條例第35條第1項第1款、第24條第1項第2款規定
    ，於97年2月19日以嘉監南字第裁74-M00000000號違反道路
    交通管理事件裁決書裁處異議人吊扣駕照24個月，並施以道
    安講習，並註明罰鍰部分俟法院刑事判決確定再行辦理。
二、原審裁定以：
    (一)受處分人丙○○於97年2月4日23時許駕駛7J-1006號自
        小客車，搭載乘客魏俊廷行經臺南縣永康市○○路421
        號時，先讓魏俊廷下車後，迴轉車輛時，失控撞進復興
        路421號棚架內，並撞擊魏俊廷致其頭部受有傷害，經
        據報到場之警員當場測得其吐氣酒精濃度達0.83mg/L，
        以其有酒精濃度超過標準肇事致人受傷之違規，據以開
        立南縣警交字第M00000000號舉發違反道路交通管理事
        件通知單予以舉發，並經原處分機關認違規事實明確，
        而依處罰條例第35條第1項第1款、第24條第1項第2款規
        定，以原處分裁處受處分人吊扣駕駛執照24個月，施以
        道安講習，並註明罰鍰部分俟法院刑事判決確定再行辦
        理等情，有上開舉發違反道路交通管理事件通知單、道
        路交通事故現場圖、道路交通事故調查報告表、酒精測
        定紀錄表、原處分、欒鳳誼及受處分人之警詢筆錄各1
        份及道路交通事故現場相片8張在卷可稽。
    (二)受處分人於原處分機關為原處分時，係考領普通小型車
        、職業小客車、職業貨車及職業客車等汽車駕照，而原
        處分係吊扣上開汽車駕照等情，有原處分機關97年3月3
        1日嘉監南字0970107325號函可憑，可見原處分所指吊
        扣駕照之處罰，係將受處分人上開考領之汽車駕照全數
        吊扣，惟查：
        (I)道路交通管理處罰條例第68條業於94年12月14日修
            正，並自95年3月1日施行，修正前同條「汽車駕駛
            人，因違反本條例及道路交通安全規則之規定，受
            吊扣或吊銷駕駛執照處分時，吊扣或吊銷其持有各
            級車類之駕駛執照。」規定，修正為：「汽車駕駛
            人，因違反本條例及道路交通安全規則之規定，受
            吊銷駕駛執照處分時，吊銷其持有各級車類之駕駛
            執照。」業將原有條文中之「吊扣或」三字刪除，
            且該修正之提案理由，係因修正前之原條文將違法
            或違規駕駛人所持有各級車類之駕駛執照一併吊扣
            或吊銷，失之過酷，影響人民工作及生活甚鉅，而
            予以修正為現行條文，有立法院審查通過修正處罰
            條例第68條條文之紀錄可稽（登於立法院公報第94
            卷第70期第138頁），參照上開修正理由，受吊銷
            駕照處分者，現行道路交通管理處罰條例第68條規
            定仍維持吊銷其持有各級車類之駕駛執照，惟受吊
            扣駕照處分者，則僅能吊扣其違法或違規當時所駕
            駛車輛之駕駛執照，不再吊扣其持有各級車類之駕
            駛執照。
        (II)本件違規行為係發生於97年2月4日，而該違規行為
            該當之道路交通管理處罰條例第35條第1項第1款規
            定，僅能吊扣駕駛執照而非吊銷，是依前開修正之
            道路交通管理處罰條例第68條規定之立法理由及說
            明，受處分人於違規當時所駕駛車輛既為一般自小
            客車，依道路交通管理處罰條例第35條第1項第1款
            規定僅能吊扣受處分人之普通小型車駕駛執照，而
            非連同受處分人其他持有之職業小客車、職業貨車
            及職業客車等汽車駕照均得一併吊扣。至於原處分
            機關前開97年3月31日嘉監南字第0970107325號函
            所附交通部93年8月10日交字第0930008227號書函
            ，係本於道路交通管理處罰條例第68條尚未將「吊
            扣或」三字刪除之原條文，所為應將違規者之各級
            駕照均予吊扣，而不僅限於違規當時所駕駛車輛之
            駕駛執照之解釋，惟道路交通管理處罰條例第68條
            既已修正為只限於受吊銷處罰之時，方能將違規者
            之各級駕照全數吊銷，而不及於受吊扣處罰之情形
            ，上開書函針對修正前道路交通管理處罰條例第68
            條規定所為之解釋，即無適用之餘地。
    (三)綜上所述，受處分人固確於前述時地，飲酒後吐氣酒精
        濃度超過標準值，仍駕駛自小客車在道路上行駛，並因
        而肇事致人受傷，而該當道路交通管理處罰條例第35條
        第1項第1款、第24條第1項第2款規定之違規行為，然受
        處分人於違規當時所駕駛車輛既為一般自小客車，依道
        路交通管理處罰條例第35條第1項第1款規定僅能吊扣受
        處分人之普通小型車駕駛執照，原處分機關以原處分將
        受處分人其他持有之職業小客車、職業貨車及職業客車
        等汽車駕照均一併吊扣，容有未洽，本件異議為有理由
        ，應由本院將原處分關於吊扣駕駛執照24個月部分撤銷
        ，另諭知吊扣受處分人普通小型車駕駛執照2年，以資
        適法。又受處分人就原處分所示罰鍰及道安講習部分，
        並未提出異議，非在本件異議之範圍，本院無庸就此部
        分審酌，附此敘明。
三、抗告意旨略以：
    (一)按道路交通安全規則第60條第1項，對於申請汽車駕駛
        執照考驗者之經歷已有明文規定，即須領有較低級車類
        駕駛執照相關期間之經歷，方具報考較高一級車類駕駛
        執照之資格，而同規則第61條規定，民眾具備較低級車
        類駕駛資格後取得高一級車類駕駛資格時，基於一人一
        照（汽車駕駛執照）之原則，其換發較高一級車類駕駛
        執照後，因其具備較低級車類駕駛資格，故規定准其駕
        駛較低級車類之車輛，故受處分人所擁有之職業小客車
        、職業大貨車及職業大客車等汽車駕駛執照與其領有普
        通小型車駕駛執照，實有相當關聯性，汽車駕駛人因違
        反本條例及道路交通安全規則之規定，受吊扣駕駛執照
        處分時，吊扣其特有各級車類之駕駛執照，以限制其繼
        續駕車行駛道路之權利，其係屬駕駛行為之限制，並不
        因所持駕駛執照種類不同而有所差異。
    (二)次按，依上開道路交通安全規則之規定，可知受處分人
        所擁有之職業小客車、職業大貨車及職業大客車等汽車
        駕駛執照，係基植於其領有普通小型車駕駛執照，始得
        報考同等級甚而較高級車類之職業駕駛執照，受處分人
        所擁有之職業小客車、職業大貨車及職業大客車等汽車
        駕駛執照與其領有普通小型車駕駛執照，實有相當關聯
        性，故受處分人若無領有普通小型車駕駛執照，即不可
        能取得職業小客車、職業大貨車及職業大客車等汽車駕
        駛執照，故原審裁定吊扣受處分人普通小型車駕駛執照
        2年，理應及於受處分人之職業小客車、職業大貨車及
        職業大客車等汽車駕駛執照。
    (三)再按，受處分人之汽車駕駛資格係因酒駕違反道路交通
        管理處罰條例第35條規定，被限制其繼續駕車行駛道路
        之權利，避免受處分人再次發生影響道路交通公共安全
        情事，非謂僅限制受處分人普通小型車駕駛資格，讓受
        處分人得以另行駕駛職業車輛甚而大型車輛，若受處分
        人再次發生影響道路交通公共安全情事，其危害道路交
        通公共安全之嚴重性將遠遠超出普通小型車，依舉輕足
        以明重之法理原則而論，原審裁定僅吊扣受處分人普通
        小型車駕駛執照2年，應屬無理由，理維持原處分吊扣
        駕駛執照2年之裁處。
    (四)綜上所述，狀請鈞院鑒核，廢棄原裁定，維持本站裁決
        書之處分。
四、經查：
    (一)原處分機關就受處分人駕駛自小客車而有呼氣酒精濃度
        超過規定標準之違規行為，對受處分人處以「吊扣駕駛
        執照（包含受處分人所領有之重型機車、普通小型車、
        職業小型車、職業大貨車及職業大客車駕駛執照）24個
        月」之處分，顯有違反修正後道路交通管理處罰條例第
        68條之規定一節，已據原審裁定詳敘理由如上，且查道
        路交通管理處罰條例第68條之修正過程與修正條文，立
        法委員認為原條文「汽車駕駛人，因違反本條例及道路
        交通安全規則之規定，受吊扣或吊銷駕駛執照處分時，
        受吊扣或吊銷其持有各級車類之駕駛執照」將違法或違
        規駕駛人所持有各級車類之駕駛執照一併吊銷或吊扣，
        失之過酷，對於人民工作與生活影響過鉅，有違比例原
        則，經與交通部協商後，乃將其中「受吊扣處分者，吊
        扣其持有各級車類之駕駛執照」部分之規定刪除。是駕
        駛人違反道路交通管理處罰條例第35條第1項第1款之規
        定而受吊扣駕駛執照處分時，依修正後同法第68條規定
        並參照其修正意旨，應僅得吊扣違規或違法當時駕駛車
        類之駕駛執照，否則將造成同一違規或違法行為，因受
        處分人持有駕駛執照種類之不同，而異其處分之結果。
    (二)從而，原審認為受處分人聲明異議為有理由，撤銷原處
        分機關對受處分人處以「吊扣駕駛執照24個月」之處分
        ，改諭知「吊扣普通小型車駕駛執照2年」，經核原審
        裁定認事用法並無不合，抗告人指摘原裁定不當，為無
        理由，應予駁回。
五、據上論斷，依道路交通案件處理辦法第26條、刑事訴訟法第
    412條，裁定如主文。
中    華    民    國    97    年    11    月    14    日
                  刑事第五庭  審判長法  官  楊明章
                                    法  官  楊子莊
                                    法  官  戴勝利
以上正本證明與原本無異。
不得再抗告。
                                    書記官  陳淑貞
中    華    民    國    97    年    11    月    14    日


司法院資訊處製作；財團法人民間司法改革基金會備份。
